【裁判字號】    96,上易,961
【裁判日期】    970902
【裁判案由】    損害賠償
【裁判全文】
臺灣高等法院民事判決                 96年度上易字第961號
上  訴  人   榮明欣有限公司
法定代理人   丙○○
訴訟代理人   劉立恩律師
複代理人     乙○○
             甲○○
被上訴人     戊○○
             台和盛企業有限公司
兼法定代理人 丁○○
前二人共同
訴訟代理人   余淑杏律師
             羅詩蘋律師
             莊佳樺律師
上列當事人間損害賠償事件，上訴人對於中華民國96年10月15日
臺灣臺北地方法院95年度訴字第7081號第一審判決提起上訴，並
為訴之變更，經本院於97年8月19日言詞辯論終結，茲判決如下
：
    主  文
被上訴人戊○○應給付上訴人新台幣伍仟肆佰參拾陸元，及自民
國97年6月13日起至清償之日止，按週年利率5%計算之利息。
其餘變更之訴駁回。
變更之訴訴訟費用，由被上訴人戊○○負擔三十分之一，餘由上
訴人負擔。
    事  實
甲、上訴人方面：
一、變更之聲明：
  (一)先位聲明：被上訴人等三人應連帶給付上訴人新台幣（下同
    ）1,390,720元及自民國95年3月9日起至清償日止，依週年
    利率百分之五計算之利息。
  (二)備位聲明：被上訴人戊○○應給付上訴人1,390,720元及自
    95年3月9日起至清償日止，依週年利率百分之五計算之利息
    。
二、陳述：除與原判決記載相同者，茲予引用外，補稱略以：
  (一)上訴人於變更前後之請求，均是針對被上訴人戊○○侵占上
    訴人所有瓦斯鋼瓶（下稱系爭鋼瓶）1,149支不返還，且被
    上訴人台和盛企業有限公司（下稱台和盛公司）及其法定代
    理人丁○○收受系爭鋼瓶並提供保管等幫助行為，其主要爭
    執點相同、實質利益亦歸屬同一當事人，並使用相同之證據
    ，自屬請求之基礎事實同一，所為訴之變更，無須得被上訴
    人之同意。
  (二)上訴人將系爭鋼瓶無償提供被上訴人戊○○使用，並於系爭
    鋼瓶上標示榮明欣之商號，且定期送廠驗瓶並繳納開關費及
    驗瓶費等費用，依民法第941條及第944條規定，上訴人為系
    爭鋼瓶之間接占有人，自受推定為所有權人。又由原證17
    及被證13上訴人會計仇如玉之證言，足證系爭鋼瓶確為上訴
    人所有。
  (三)上訴人承受榮民鑫實業有限公司（下稱榮民鑫公司）營業後
    ，以經營瓦斯之批發及零售業務為主要業務項目，被上訴人
    戊○○為經營瓦斯零售業務，向上訴人為瓦斯之買賣，上訴
    人於被上訴人戊○○向其購買瓦斯時，無償提供儲存上開瓦
    斯體之鋼瓶予被上訴人戊○○使用，兩造就鋼瓶之使用訂立
    使用借貸契約。嗣上訴人發現被上訴人戊○○長期積欠鋼瓶
    ，未見返還後，始發覺有異，並於94年5月10日由被上訴人
    戊○○簽立積欠717支鋼瓶未還之借據，被上訴人戊○○雖
    於當月返還所積欠之鋼瓶，但又於隔月故態復萌，繼續積欠
    鋼瓶直至1,149支後，上訴人乃於95年3月9日與被上訴人戊
    ○○終止契約，被上訴人戊○○仍拒不返還其所積欠之鋼瓶
    ，顯已侵害上訴人對系爭鋼瓶之自由使用、收益及處分之權
    限，侵害上訴人之權利，上訴人自得依民法第184條第1項前
    段，請求被上訴人戊○○損害賠償。
  (四)被上訴人台和盛公司及簡桂梅之提供場地及商號予被上訴人
    戊○○使用之行為，在被上訴人戊○○之侵權行為進行中，
    提供必要幫助之行為，依民法第185條第2項規定，亦屬共同
    侵權行為人，應對上訴人負連帶損害賠償責任。
  (五)被上訴人簡桂梅從事瓦斯行業之經營已四十餘年，其於收受
    被上訴人戊○○所提供之大量標示有「榮明欣」字樣之系爭
    鋼瓶時，應可預見被上訴人戊○○有侵權行為發生，但其發
    生並不違背本意，自有故意；況被上訴人簡桂梅本於提供商
    號及場地之供應商應注意提供者之權源是否正當，並以其業
    界經驗之豐富定能注意但卻未注意，自屬有過失。是被上訴
    人丁○○顯對造成上訴人之侵害行為有故意及過失，自應負
    侵權行為責任，而應與被上訴人戊○○負連帶損害賠償之責
    。又被上訴人丁○○為被上訴人台和盛公司之法定代理人，
    依民法第28條規定，被上訴人台和盛公司亦與簡桂梅負連帶
    賠償之責。
  (六)上訴人係經營瓦斯業，而鋼瓶屬上訴人生財之必要工具，因
    此上訴人求繼續生存，而欲回復損害發生前之狀態，自須再
    花費購買全新鋼瓶，因此上訴人須購買全新鋼瓶必要支出之
    費用1,390,720元，即屬上訴人因被上訴人侵權行為所為回
    復原狀之必要費用，上訴人自得請求被上訴人連帶負賠償之
    責。
三、證據：除援用原審所提出者外，補提超群鋼瓶有限公司函、
    瓦斯容器檢驗卡、鋼瓶檢驗卡、本院96年度上易字第2044號
    刑事判決與臺灣臺北地方法院（下稱臺北地院）檢察署96年
    度偵字第3697號不起訴處分書為證。
乙、被上訴人台和盛公司、丁○○方面：
一、聲明：上訴駁回。
二、陳述：除與原判決記載相同者，茲予引用外，補稱略以：
  (一)上訴人於原審主張其與被上訴人戊○○為委任關係，復於本
    院審理時，先主張為委任關係，次變更為行紀，後又主張為
    使用借貸，前後反覆而無足取。
  (二)被上訴人台和盛公司係應被上訴人戊○○之要求代為灌氣，
    依商業習慣，被上訴人台和盛公司自應同意被上訴人戊○○
    在系爭鋼瓶標示台和盛公司之名稱，且被上訴人戊○○亦自
    承上開標示為其所為，非被上訴人台和盛公司所為，是被上
    訴人台和盛公司與被上訴人戊○○並無共同侵權行為，且上
    訴人亦未舉證證明之，則上訴人不得請求被上訴人台和盛公
    司與被上訴人戊○○負連帶損害賠償責任。又上訴人亦未證
    明被上訴人丁○○何以應與其他被上訴人應負連帶損害賠償
    責任，則上訴人之請求，自無理由。
  (三)原證二及原證八之明細表均為上訴人自行製作，未經被上訴
    人戊○○之簽名確認，被上訴人否認為真正，又縱為真正，
    惟上開證據僅足證明被上訴人戊○○於94年5月10日積欠上
    訴人717支鋼瓶，尚無足推論於95年3月時，被上訴人戊○○
    積欠上訴人1,149支鋼瓶。況依舉證責任分配原則，上訴人
    應先舉證證明系爭鋼瓶之存在，且有系爭鋼瓶之所有權，於
    其證明前，其主張自無足取。縱認上訴人已合法受讓榮民鑫
    公司之資產，而取得系爭鋼瓶之所有權，惟上訴人公司之週
    轉鋼瓶數量約為一千多支，倘被上訴人戊○○確侵占系爭1,
    149支鋼瓶時，依經驗法則，上訴人恐早因週轉不靈而無法
    繼續營運，亦證上訴人之主張為不實。
  (四)由上訴人提出其自行製作之原證11單據觀之，系爭鋼瓶之單
    價為50元、60元、100元、300元及350元不等，與上訴人主
    張之800元至3,600元差距甚大，難據為上訴人請求被上訴人
    賠償系爭1,149支鋼瓶計算之依據，是上訴人依此為據，請
    求被上訴人連帶賠償1,390,720元，為無理由。
三、證據：除援用原審所提出者外，補提臺北地院95年度自字第
    34號背信案件審判筆錄暨刑事判決與本院96年度上易字第
    2044 號刑事判決為證。
丙、被上訴人戊○○方面：
一、聲明：上訴駁回。
二、陳述及證據：與台和盛公司及丁○○同，茲予援用。
    理  由
一、上訴人於原審先位聲明依民法第184條第1項、第185條第1項
    、第179條前段、第544條及公司法第23條第2項請求被上訴
    人連帶返還系爭鋼瓶，並自95年3月9日起至返還日止，按月
    給付上訴人26,427元，如不能返還，應連帶給付1,390,720
    元及自95年3月9日起計付法定遲延利息，嗣於本院審理中，
    變更為依民法第28條、第184條第1項、第185條第2項規定，
    請求被上訴人連帶給付1,390,720元及自95年3月9日起計付
    法定遲延利息；又於原審備位聲明依民法第179條、第544條
    規定，請求被上訴人戊○○應返還系爭鋼瓶，並自95年3月9
    日起至返還日止，按月給付上訴人26,427元，嗣於本院審理
    中，變更為依民法第226條，請求被上訴人戊○○應給付1,3
    90,720元及自95年3月9日起計付法定遲延利息，核與民事訴
    訟法第446條第1項但書、第255條第1項第3款之規定相符，
    應先敘明。
二、上訴人主張：伊將瓦斯儲存於鋼瓶中交付予被上訴人戊○○
    ，由被上訴人戊○○將鋼瓶連同瓦斯一併交由客戶使用，俟
    客戶使用瓦斯完罄，再由被上訴人戊○○將空鋼瓶返還予伊
    ，伊與被上訴人戊○○間就瓦斯部分為買賣，就鋼瓶部分則
    為使用借貸，被上訴人戊○○於收取客戶給付之款項後，負
    有應將伊所有之瓦斯鋼瓶返還之義務。詎被上訴人戊○○竟
    自95年2月初至3月8日止，擅自於其所持有屬於伊所有之系
    爭鋼瓶上，標示被上訴人戊○○之業務聯絡電話，將系爭鋼
    瓶挪為己用，更與被上訴人台和盛公司之負責人即被上訴人
    丁○○合作，由被上訴人丁○○以台和盛公司之名義收受系
    爭鋼瓶，並將系爭鋼瓶變更商號標示為「台和盛公司」，及
    提供存放場地及填灌瓦斯後交付予被上訴人戊○○，幫助被
    上訴人戊○○繼續營業獲利，致伊不能使用、收益系爭鋼瓶
    而受有損害。又系爭鋼瓶雖為中古鋼瓶，但因鋼瓶使用年限
    甚長，中古鋼瓶折舊率甚低，且市場已無流通中古鋼瓶之買
    賣，伊必須花費購買新鋼瓶以代之，而系爭鋼瓶之數量為1,
    149支，伊購買同數量之新鋼瓶共花費1,390,720元，上開費
    用，即為上訴人所受之損害，被上訴人戊○○已對伊成立侵
    權行為，被上訴人丁○○則屬幫助之共同侵權行為，是被上
    訴人戊○○、被上訴人丁○○應負共同侵權行為責任，被上
    訴人台和盛公司則應依民法第28條規定，就被上訴人丁○○
    之行為負連帶賠償責任，爰依民法第28條、第184條第1項、
    第185條第2項規定，先位請求被上訴人應連帶給付1,390,72
    0元及自95年3月9日起至清償日止，依週年利率百分之五計
    算之利息。即令被上訴人不構成侵權行為，被上訴人戊○○
    亦應依使用借貸契約返還系爭鋼瓶，然因系爭鋼瓶為中古鋼
    瓶，已無流通市場，被上訴人戊○○之返還義務亦陷於給付
    不能，依法應負損害賠償責任，爰依同法第226條第1項規定
    ，備位請求被上訴人戊○○應給付1,390,720元及自95年3月
    9日起至清償日止，依週年利率百分之五計算之利息（上訴
    人於原審另請求被上訴人戊○○給付3,100元及法定遲延利
    息，及對李茂錦之請求，於本院審理時均予撤回）。
    被上訴人則以：上訴人不能證明其為系爭鋼瓶之所有人，亦
    不能證明被上訴人戊○○未返還鋼瓶之數量為1,149支，被
    上訴人戊○○與上訴人間係合作分銷之買賣關係，即令被上
    訴人戊○○尚有鋼瓶未返還上訴人，亦不能謂其有侵權行為
    ，被上訴人台和盛公司應被上訴人戊○○之要求代為灌氣，
    依商業習慣，自應同意被上訴人戊○○在系爭鋼瓶標示台和
    盛公司之名稱，是被上訴人丁○○並無侵害上訴人權利情事
    ，被上訴人間亦無成立共同侵權行為餘地。又上訴人向訴外
    人榮民鑫公司受讓瓦斯鋼瓶時，每支鋼瓶單價只有50元至35
    0元不等，今上訴人卻主張鋼瓶單價每支為800元至3,600元
    ，價差超過10倍，亦有未當等語，資為抗辯。
三、就上訴人與被上訴人戊○○之關係言。關於此，上訴人主張
    被上訴人戊○○係受其委託將裝有瓦斯之鋼瓶送予其客戶，
    並將客戶給付之貨款及回收鋼瓶交還予上訴人，雙方關係為
    委任或行紀及借貸，被上訴人則抗辯被上訴人戊○○係靠行
    於上訴人，上訴人與被上訴人戊○○之關係為瓦斯分銷之買
    賣關係，由被上訴人戊○○向上訴人領取裝滿瓦斯之鋼瓶，
    出售予客戶，瓦斯部分按月與上訴人結算，鋼瓶部分則由上
    訴人自行記載未回收之數量，其後係由上訴人之店長鄭文吉
    帶被上訴人戊○○到被上訴人台和盛公司處灌瓦斯等語。查
    被上訴人戊○○原為榮民鑫公司股東，其出售之瓦斯均向榮
    民鑫公司購買再轉售客戶，鋼瓶則向榮民鑫公司借用，因上
    訴人受榮民鑫公司委託經營，有關被上訴人戊○○與榮民鑫
    公司之權利義務，轉由上訴人處理，嗣於94年5月10日上訴
    人與被上訴人戊○○就借用之鋼瓶進行結算，雙方確認被上
    訴人戊○○向上訴人借用鋼瓶為717支，已據上訴人提出經
    被上訴人戊○○簽名之借據為證（原審卷，155頁），是上
    訴人主張系爭鋼瓶為被上訴人戊○○向上訴人所借，尚可採
    信。至於瓦斯部分，上訴人雖於原審主張被上訴人戊○○受
    上訴人委託送至客戶，於本院審理亦曾主張被上訴人戊○○
    與上訴人間為行紀，然於被上訴人抗辯為買賣後，已改稱為
    買賣（本院卷，200頁），是被上訴人戊○○與上訴人間就
    瓦斯供應部分為買賣，已無爭執。
四、就上訴人先位請求有無理由言。關於此，上訴人雖主張被上
    訴人戊○○侵害其對系爭鋼瓶之使用、收益權利，被上訴人
    丁○○則為幫助，2人應成立共同侵權行為，被上訴人台和
    盛公司應依民法第28條規定，對被上訴人丁○○之行為負連
    帶賠償責任云云，然上訴人係將瓦斯出售予被上訴人戊○○
    ，並將系爭鋼瓶借予被上訴人戊○○使用，已如前述，而被
    上訴人戊○○借用系爭鋼瓶後，不須返還系爭鋼瓶，得以交
    付其他檢驗合格之鋼瓶，以代返還借用之系爭鋼瓶（即以瓶
    易瓶），復為兩造所不爭（本院卷，51頁、170頁），可知
    上訴人出售瓦斯予被上訴人戊○○，而將系爭鋼瓶借予被上
    訴人戊○○使用時，非但預料所出借之系爭鋼瓶，可能無法
    取回，甚且同意被上訴人戊○○只須交付同數量之鋼瓶即可
    ，不必返還所借之系爭鋼瓶，則於被上訴人戊○○依業界習
    慣將向上訴人借用之系爭鋼瓶，送至其客戶處而無法收回時
    ，雖不免負交付同數量之鋼瓶予上訴人或應賠償上訴人之損
    失之義務（如後述），但究無不法侵害上訴人關於系爭鋼瓶
    之使用、收益權之侵權行為問題。被上訴人戊○○既無不法
    侵害上訴人關於系爭鋼瓶之權利之行為，則被上訴人丁○○
    於被上訴人戊○○轉向被上訴人台和盛公司購買瓦斯時，將
    被上訴人台和盛公司出售予被上訴人戊○○之瓦斯裝入系爭
    鋼瓶內，同意被上訴人戊○○於系爭鋼瓶噴上被上訴人台和
    盛公司名稱，以示瓦斯供應來源，由被上訴人戊○○一併將
    瓦斯及系爭鋼瓶送予客戶，自難謂幫助被上訴人戊○○為侵
    權行為，則上訴人先位主張被上訴人戊○○、被上訴人丁○
    ○應負共同侵權行為，被上訴人台和盛公司應依民法第28條
    規定對被上訴人丁○○之行為負損害賠償責任，均無理由。
五、就被上訴人戊○○未返還向上訴人借用之鋼瓶數量言。被上
    訴人戊○○係向上訴人借用系爭鋼瓶，已如前述，其借用未
    還之數量，上訴人主張共為1,149支，被上訴人戊○○則抗
    辯只有50幾支等語。查被上訴人戊○○既承認尚有50幾支尚
    有鋼瓶未返還（原審卷，82頁），可見其未返還之鋼瓶，至
    少有51支，是於51支之範圍內，上訴人無庸舉證。逾此數量
    部分，上訴人雖主張被上訴人戊○○於94年5月10日前，向
    上訴人借用717支鋼瓶未還，並提出經被上訴人戊○○簽名
    之借據為證（原證8，原審卷，156頁），然上訴人亦自承被
    上訴人戊○○於簽下該借據後之當月，已返還歷年所借之鋼
    瓶（本院卷，162頁），自不能以前開借據認定被上訴人戊
    ○○尚有未返還之鋼瓶。上訴人雖再主張被上訴人戊○○於
    返還歷年所欠之鋼瓶後，復繼續積欠至1,149支，提出統計
    表、各月份表單及援用被上訴人提出之匯款明細及另案證人
    仇文玉之證言為證（原證2、8、17、被證9、13，原審卷，
    第11頁、第127頁、第155頁、第240頁以下、第285頁），並
    稱依該統計表之記載，其中至94年5月份為止，與前開借據
    相同，且經被上訴人戊○○確認，而94年9月以後之各月表
    單，亦經被上訴人戊○○簽收，至於92年12月至94年8月部
    分，亦與被上訴人戊○○匯款之金額相同，可證該統計表為
    正確等語，然上開統計表、95年1月以前各月份表單，均為
    上訴人單方面製作，未經被上訴人戊○○確認（上訴人稱94
    年9月以後表單經被上訴人戊○○簽名確認，尚有誤會），
    且上訴人既自承於94年5月，被上訴人戊○○已返還歷年所
    欠鋼瓶，竟於上開統計表中記載累計至94年5月，被上訴人
    戊○○未返還之鋼瓶數量為705支、94年6月份累計為713支
    ，則該統計表記載之真實性，尚有可疑。又自94年9月份以
    後（原審卷，251頁以下），上訴人僅提出收瓶紀錄表單，
    並無交付被上訴人戊○○重桶（即裝滿瓦斯之鋼瓶）之表單
    ，難以計算上訴人所交付與被上訴人戊○○返還數量之差額
    。又關於20公斤空桶回收情形，94年12月份表單記載693支
    （原審卷，255頁背面），但統計表則記載683支，95年1月
    份表單記載597支（原審卷，257頁），統計表則記載616支
    ，95年2月份，表單記載262支，統計表則記載264支，95年3
    月份，依表單記載應為60支，但統計表則記載78支，數據均
    明顯不符，則上訴人主張統計表係依各月份表單製作，亦非
    可採。又被上訴人提出之匯款明細（被證9），僅為被上訴
    人戊○○匯款予上訴人之購買瓦斯之金額，與究有幾支鋼瓶
    未回收亦無關聯。至於上訴人會計仇文玉於刑事另案（臺灣
    臺北地方法院95年度自字第34號背信等案件，96年1月15日
    審判期日）時，固證稱該統計表有經被上訴人戊○○核對，
    但亦稱係上訴人公司小姐簡玉鳳核對，核對時其不在場，但
    其會與小姐確認等語（原審卷，286頁），可知證人所言，
    僅來自簡玉鳳之傳述，非其所親見，仍難遽以憑採，是依上
    訴人所提出之前開證據，尚難據以認定被上訴人戊○○確有
    1,149支鋼瓶未返還，上訴人復不能提出其他證據，證明被
    上訴人戊○○尚有超過51支以上之鋼瓶未返還，則其此部分
    之主張，自非可採。
六、就上訴人備位請求有無理由言。被上訴人戊○○向上訴人借
    用之系爭鋼瓶，尚有51支未返還，已如前述，則被上訴人戊
    ○○自應於所借用之系爭鋼瓶回收時返還上訴人，或交付其
    他供應商使用之同數量鋼瓶予上訴人以代之。關於返還之時
    限，前開借據雖記載於被上訴人戊○○停止營業時返還，然
    被上訴人戊○○原向上訴人取貨轉售，則此所謂停止營業，
    當指被上訴人戊○○不再向上訴人取貨之意，而被上訴人戊
    ○○於95年2月間起，即改向被上訴人台和盛公司取貨，上
    訴人乃於95年3月9日委託本件訴訟代理人發函予被上訴人戊
    ○○終止兩造間之合作關係，請求被上訴人戊○○返還系爭
    鋼瓶，有律師函可按（原審卷，9頁），兩造間有關瓦斯買
    賣及鋼瓶借貸契約，並未約定期間，雙方自得隨時終止，則
    自上訴人發函終止起，兩造之前開契約即歸消滅，被上訴人
    戊○○自有依約返還系爭鋼瓶之義務。查上訴人主張系爭鋼
    瓶平均已使用10年以上，被上訴人戊○○則辯稱使用30年以
    上，所為陳述固屬非一，但就系爭鋼瓶為已使用10年以上之
    中古鋼瓶，則可認定。又上訴人主張依目前市場，除於營業
    及資產概括承受時，偶有鋼瓶之交易外，並無中古鋼瓶之交
    易，有上訴人提出之超群鋼瓶有限公司函文可參（本院卷，
    128頁），被上訴人戊○○就此亦無爭執，堪信為真實，從
    而上訴人主張被上訴人戊○○交付同數量鋼瓶之債務，已給
    付不能，尚可贊同。又該鋼瓶係被上訴人戊○○隨出售之瓦
    斯送交客戶，則其未向客戶取回交還予上訴人，自屬可歸責
    於被上訴人戊○○，故上訴人主張依民法第226條第1項規定
    ，被上訴人戊○○應負損害賠償責任，應屬有據。至於損害
    賠償之金額，上訴人雖主張因鋼瓶之折舊率甚低，故應以全
    新鋼瓶價格定損害額云云，然為被上訴人戊○○所否認，辯
    稱鋼瓶之檢驗，新鋼瓶每5年一次，10年以上每3年一次，20
    年以上每年一次，且舊鋼瓶尚有修復、整理費用等問題，故
    鋼瓶愈舊價值愈低等語。按鋼瓶縱為鋼製，終有其使用年限
    ，使用過之鋼瓶，有時確難免有修復、整理問題，且上訴人
    對被上訴人戊○○所稱檢驗標準亦無爭執，則鋼瓶愈舊檢驗
    次數愈頻繁，所須費用愈多，是被上訴人戊○○抗辯新、舊
    鋼瓶價值不同，應屬可信，上訴人主張應依其新購鋼瓶成本
    ，以計算本件損害，自非合理。按當事人已證明受有損害而
    不能證明其數額或證明顯有重大困難者，法院應審酌一切情
    況，依所得心證定其數額，民事訴訟法第222條第2項定有明
    文。本件上訴人因可歸責於被上訴人戊○○之事由，不能返
    還系爭鋼瓶而受有損害，已如前述，因系爭鋼瓶為中古鋼瓶
    ，並無交易市場，且系爭鋼瓶大小、已使用年數、耗損程度
    如何，亦無法知悉，難就個別鋼瓶判斷上訴人所受之損害金
    額，依前開規定，本院自應審酌一切情況，依所得心證定其
    數額。查被上訴人戊○○原向榮民鑫公司購買瓦斯並借用鋼
    瓶，嗣上訴人承受榮民鑫公司之營業時，曾一併承受榮民鑫
    公司所餘鋼瓶1,284支，承受金額為137,000元，有上訴人提
    出之發票明細表可參（原審卷，194頁），每支承受價格為
    106.6元，此平均價格，當可作為被上訴人戊○○不能返還
    或交付系爭鋼瓶，上訴人所受損失之平均價格，而被上訴人
    戊○○應返還或交付之鋼瓶共51 支，已如前述，故上訴人
    所受損失應為5,436元（106.6×51＝5,436，元以下捨去）
    ，是上訴人請求被上訴人戊○○賠償5,436元，應屬有據，
    逾此則非所許。
七、綜上所述，上訴人先位聲明本於民法第184條第1項、第185
    條第2項、第28條之法律關係，請求上訴人連帶給付1,390,7
    20元及法定遲延利息，為無理由，應予駁回。至於備位聲明
    本於民法第226條第1項規定，請求被上訴人戊○○給付5,43
    6元及自變更聲明狀繕本送達翌日即民國97年6月13日起，清
    償日止，按週年利率5%計算之利息部分，為有理由，應予准
    許。逾此所為請求，為無理由，應予駁回。
八、據上論結，本件變更之訴為一部有理由，一部無理由。依民
    事訴訟法第79條，判決如主文。
中    華    民    國    97    年    9     月    2     日
                    民事第九庭
                        審判長法  官   黃熙嫣
                              法  官   陳玉完
                              法  官   呂太郎
正本係照原本作成。
不得上訴。
中    華    民    國    97    年    9     月    5     日
                              書記官   黃千鶴


司法院資訊處製作；財團法人民間司法改革基金會備份。
